【裁判字號】    98,簡上,902
【裁判日期】    981006
【裁判案由】    詐欺
【裁判全文】
臺灣板橋地方法院刑事判決             98年度簡上字第902號
上  訴  人
即  被  告  乙○○
上列上訴人即被告因詐欺案件，不服本院中華民國98年6 月10日
98年度簡字第4557號第一審判決（原聲請簡易判決處刑案號：臺
灣板橋地方法院檢察署98年度偵字第13522 號），提起上訴及臺
灣臺中地方法院檢察署檢察官移送併辦（98年度偵字第18914 號
），本院管轄之第二審合議庭判決如下：
    主    文
上訴駁回。
    事    實
一、乙○○前因幫助恐嚇取財案件，經臺灣臺中地方法院以94年
    度易字第619 號判決判處有期徒刑4 月，如易科罰金，以銀
    元300 元折算1 日，嗣經臺灣高等法院臺中分院以94年度易
    字第818 號判決上訴駁回確定，甫於民國94年9 月28日易科
    罰金執行完畢。詎其猶不知悔改，雖得預見提供金融機構帳
    戶之金融卡及密碼等物件予不明人士使用，足以幫助他人提
    領獲取詐欺等財產犯罪所得，竟仍不違背其本意，基於幫助
    詐欺取財之不確定故意，於97年12月11日向永豐商業銀行西
    屯分行申請開立帳號00000000000000號帳戶（下稱本案永豐
    銀行帳戶）後，在不詳地點，將本案永豐銀行帳戶之金融卡
    及密碼，交付予真實姓名不詳之成年人，供其或轉手之不明
    詐欺正犯作為詐欺取財收受款項之工具使用。嗣即有真實姓
    名不詳之成年人意圖為自己不法之所有，自98年1 月15日下
    午3 時許起，先後佯以「羅代書」及華南商業銀行「陳經理
    」之名義，多次撥打電話予居住在臺北縣樹林市之甲○○（
    原名王柏舜），誆稱能為其順利借得貸款，並已在律師助理
    之帳戶（即本案永豐銀行帳戶）內存有放貸款項，惟須由甲
    ○○匯款補助一定額度，復詐稱上開帳戶已遭國稅局「洪科
    長」凍結，須匯款解凍，繼之詐稱已將放貸額度提高，然須
    再匯款補足差額云云，致甲○○陷於錯誤，依指示於98年1
    月21日起下午3 時33分許起，接續存匯款項共新臺幣101,80
    0 元至本案永豐銀行帳戶內（其中甲○○於98年1 月22日，
    在址設臺北縣樹林市○○路○ 段103 號之玉山商業銀行匯款
    新臺幣25,200元）。嗣甲○○警覺受騙報警處理，惟前開款
    項已遭不明人士持金融卡至自動櫃員機輸入密碼提領殆盡。
二、案經甲○○訴由臺北縣政府警察局板橋分局移請臺灣板橋地
    方法院檢察署檢察官偵查後聲請簡易判決處刑，及臺中市警
    察局第四分局報請臺灣臺中地方法院檢察署檢察官偵查後移
    送併辦。
    理    由
一、本案以下認定事實所引用之證據，檢察官、被告乙○○均未
    曾就證據能力表示異議，而各該證據依刑事訴訟法規定，經
    核亦無不具證據能力之情事，故本院認均得作為認定被告有
    罪之依據，合先敘明。
二、訊據被告乙○○固坦承本案永豐銀行帳戶係伊所申請開立等
    情不諱，然矢口否認有何幫助詐欺取財之犯行，辯稱：本案
    永豐銀行帳戶係為參加網路標會而開立，因資格審查未通過
    ，自始至終未曾使用該帳戶，然金融卡及密碼卻因保管不慎
    遺失，致遭歹徒拾獲冒用，伊因帳戶內無分文存款，一時大
    意未即時報警，僅有過失。另伊領得金融卡後，有將原始密
    碼做變更，可能是將新密碼隨手寫在原來的密碼函上一併遺
    失云云。經查：
（一）告訴人甲○○經不明人士以前揭手法詐騙，致陷於錯誤因
      而存匯共新臺幣101,800 元至本案永豐銀行帳戶等情，業
      據甲○○於警詢及檢察官訊問時證述綦詳，並有永豐商業
      銀行西屯分行98年2 月11日函附開戶及交易往來明細資料
      、告訴人存款單據、告訴人玉山銀行存摺影本各1 份，及
      臺北縣政府警察局樹林分局樹林派出所受理詐騙帳戶通報
      警示簡便格式表影本4 紙在卷可稽，已足以認定與事實相
      符。
（二）被告雖以前詞置辯，然其於98年3 月3 日警詢時，原係供
      稱：「（問：你除了該帳戶提款卡不見外，是否還有遺失
      其他物品？提款密碼有無遺失？）沒有不見其他物品。提
      款密碼沒有遺失。」云云，詎於原審審理時起，卻改稱：
      我開立帳戶後曾更改密碼，因恐時間久遠遺忘新密碼，遂
      將新密碼隨便書寫在紙上，與金融卡一起放置在金融卡套
      內遺失云云，可見被告所辯情節內容前後不一，已難以盡
      信。又金融帳戶係個人資金流通之交易工具，進出款項將
      影響其個人社會信用評價，具有強烈之屬人性及隱私性，
      應由本人謹慎保管使用，若有相關物件遭竊或遺失，本應
      立即向金融機構申請掛失或報警處理為是，而被告於檢察
      官訊問時，即已陳明本案永豐銀行帳戶金融卡之新密碼在
      案，足見其記憶力甚佳，且其變更原始密碼之目的既在防
      範他人使用，何以復將新密碼書寫在紙上，並與金融卡一
      同放置俾供他人可同時取得？另參以本案永豐銀行帳戶物
      件如非被告自願提供予他人使用，而確屬被告遺失者，則
      詐騙正犯既存有被告得隨時向永豐商業銀行申請掛失而無
      法順利提領款項，或由被告報警監控而存有提領款項時遭
      當場逮捕等風險，如何能安心使用並告知被害人將款項匯
      入該帳戶內？是被告所辯在在有違常理，要無可採，足認
      本案永豐銀行帳戶相關物件確係由被告自願交付予真實姓
      名不詳之成年人（雖卷內尚無該不明人士之年籍資料，惟
      依罪疑唯輕原則，應認該不明人士已成年）使用無疑。而
      近年罪犯利用他人金融帳戶作為詐欺等財產犯罪之得款帳
      戶情形，廣為社會媒體報導，已為社會大眾所周知，且現
      今我國金融機構對國人申請帳戶，復無特別之資格限制，
      若無違法之目的，當無隱藏身分取得他人帳戶使用之必要
      ，況被告前即因出售銀行帳戶違犯幫助恐嚇取財，迭經臺
      灣臺中地方法院以94年度易字第619 號判決、臺灣高等法
      院臺中分院以94年度易字第818 號判決判處罪刑在案，有
      前揭各判決書附卷可稽，自無不知之理，是被告將本案永
      豐銀行帳戶相關資料無條件交付予不明人士供其對外使用
      ，可認其具有容任幫助他人對外詐欺取財之未必故意甚明
      。
（三）綜上所述，被告所辯顯屬畏罪卸責之詞，尚非可採。本案
      事證明確，被告犯行洵堪認定。
三、按刑法上之幫助犯，係對於犯罪與正犯有共同之認識，而以
    幫助之意思，對於正犯資以助力，而未參與實施犯罪之行為
    者而言（最高法院75年度台上字第1509號、88年度台上字第
    1270號判決參照）。是以，如未參與實施犯罪構成要件之行
    為，且係出於幫助之意思提供助力，即屬幫助犯，而非共同
    正犯。查被告乙○○依卷內積極證據資料顯示，僅提供本案
    永豐銀行帳戶物件予真實姓名不詳之成年人，嗣應係另由不
    明詐欺正犯對告訴人甲○○實施詐騙行為，致使告訴人陷於
    錯誤，因而存匯款項至被告所提供之帳戶內，是被告所為顯
    係參與詐欺取財罪構成要件以外之行為，且在無證據證明被
    告係以正犯而非以幫助犯之犯意參與犯罪之情形下，應認其
    所為係幫助犯而非正犯行為。核被告所為，係犯刑法第30條
    第1 項前段、第339 條第1 項之幫助詐欺取財罪。被告幫助
    他人遂行詐欺取財犯行，為幫助犯，爰依刑法第30條第2 項
    之規定，按正犯之刑減輕其刑。查被告前有如事實欄所載之
    刑案前科及徒刑執行情形，有臺灣高等法院被告前案紀錄表
    1 份在卷足徵，其於有期徒刑執行完畢5 年內故意再犯本案
    有期徒刑以上之罪，依刑法第47條第1 項規定成立累犯，應
    加重其刑，且因被告同有刑罰之加重及減輕事由，應先加後
    減之。再臺灣臺中地方法院檢察署檢察官以98年度偵字第18
    914 號移送併辦部分，核與本案檢察官聲請簡易判決處刑之
    犯罪事實完全相同，本院自得一併予以審究。原審認定被告
    幫助意圖為自己不法之所有，以詐術使人將本人之物交付事
    證明確，並依刑法第30條第1 項前段、第2 項、第339 條第
    1 項、第47條第1 項、第41條第1 項前段等規定，詳予審酌
    被告之素行，其提供帳戶資料供他人詐欺取財，助長詐騙財
    產犯罪之風氣，增加被害人尋求救濟之困難，並擾亂金融交
    易往來秩序，危害社會正常交易安全，兼衡其犯罪之動機、
    目的、手段，暨審其犯後之態度等一切情狀後，判決判處被
    告有期徒刑4 月，如易科罰金，以新臺幣1,000 元折算1 日
    ，經核其認事用法均無疏漏違誤，量刑亦屬適當。被告提起
    上訴，仍執前詞指摘原審判決認事用法有誤云云，如前所述
    洵屬無據，應予駁回。
據上論斷，依刑事訴訟法第455 條之1 第3 項、第368 條、第37
3 條，判決如主文。
本案經檢察官馮君傑到庭執行職務。
中    華    民    國    98    年    10    月     6    日
                刑事第十七庭  審判長法  官  曾 正 耀
                                    法  官  林 鈺 琅
                                    法  官  張 兆 光
上列正本證明與原本無異。
不得上訴。
                                    書記官  曹 秋 冬
中    華    民    國    98    年    10    月    6     日


司法院資訊處製作；財團法人民間司法改革基金會備份。
